臺灣高等法院民事判決
108年度再字第54號
再審  原告  林福華  
訴訟代理人  黃昱中律師
再審  被告  祭祀公業林乾記

法定代理人  林大隆  

上列當事人間請求確認派下權存在事件，再審原告對於民國108
年8月6日本院108年度上字第515號確定判決提起再審之訴，本院
判決如下：
    主  文
再審之訴駁回。
再審訴訟費用由再審原告負擔。
    事實及理由
一、按再審之訴，應於30日之不變期間內提起；前項期間，自判
    決確定時起算，判決於送達前確定者，自送達時起算，民事
    訴訟法第500條第1項、第2項前段分別定有明文。經查，本
    件再審原告前不服本院108年度上字第515號判決（下稱原確
    定判決）提起上訴，經最高法院以108年度台上字第2289號
    裁定駁回上訴確定，再審原告於民國108年11月19日收受上
    開最高法院裁定，有送達證書附卷可稽（見本院卷第49頁）
    ，是再審原告於108年12月19日提起本件再審之訴（見本院
    卷第3頁），未逾30日之再審不變期間，合先敘明。
二、再審原告起訴主張：
  ㈠臺北縣新店市公所78年7月15日七八北縣店民字第29291、292
    92號函，依已廢止之祭祀公業土地清理要點第2、4、5、6、
    8、11、14、16點之規定，無確定私權之效力，原確定判決
    竟據此認定再審被告之享祀人為林送明非林千智；而本件屬
    清領時期所設祭祀公業之爭執，原確定判決未援引再審被告
    於另案提出之光緒7年11月分家協議書，認再審被告顯有故
    意隱匿、妨礙再審原告使用證據之情事，以對再審原告主張
    之事實為有利之認定；且依道光18年林臣信鬮分約及光緒7
    年鬮分約之記載，足以反駁再審被告享祀人為林明送、設立
    人為林溪潭之主張，原確定判決對上開證物之認定及舉證責
    任之分配，有適用民事訴訟法第277條、第282條之1第1項及
    最高法院97年度台上字第313號判決意旨顯然錯誤之情事。
  ㈡再審原告近日發現未經斟酌之79年6月9日千智公派下宗親會
    簽名資料（下稱系爭簽名資料），足證再審原告確為林千智
    之派下員，且為再審被告所明知，上開資料如經斟酌，再審
    原告應得受較有利之裁判。
  ㈢爰依民事訴訟法第496條第1項第1款、第13款規定，提起再審
    之訴，請求廢棄原確定判決，並確認再審原告對再審被告之
    派下權存在等語。
三、按民事訴訟法第496條第1項第1款所謂適用法規顯有錯誤，
    係指確定判決所適用之法規顯然不合於法律規定，或與司法
    院現尚有效及大法官會議之解釋，或最高法院尚有效之判例
    顯有違反，或消極的不適用法規顯然影響裁判者而言，並不
    包括判決理由不備、理由矛盾、取捨證據失當、調查證據欠
    週、漏未斟酌證據、認定事實錯誤及在學說上諸說併存致發
    生法律上見解歧異等情形在內（最高法院104年度台上字第1
    413號裁定意旨參照）。經查：
  ㈠關於再審原告主張原確定判決適用民事訴訟法第277條規定顯
    有錯誤部分：
    按當事人主張有利於己之事實者，就其事實有舉證之責任。
　　民事訴訟法第277條本文定有明文。準此，再審原告於原訴
    訟程序提起積極確認之訴，請求確認其對再審被告之派下權
    存在，自應由其就「派下權存在」此一有利於己之事實，負
    舉證之責。再審原告指摘原確定判決前述舉證責任之分配，
    有適用民事訴訟法第277條規定顯然錯誤之情事云云，洵無
    可採。
  ㈡關於再審原告主張原確定判決適用民事訴訟法第282條之1規
    定顯有錯誤部分：
    再審原告雖主張再審被告曾於臺灣臺北地方法院105年度訴
    字第3342號確認派下權存在事件中，提出「林氏祖先文物」
    相關文書原稿之彩色影本，亦即原確定判決所引用之清光緒
    7年11月分家協議書，且此為兩造同意調查所得事實云云，
    然該文書如何可得認定再審被告有「故意將證據滅失、隱匿
    或致礙難使用」之行為，再審原告並未具體陳述，是其空言
    指稱原確定判決未依民事訴訟法第282條之1規定，對再審原
    告主張之事實為有利之認定，有消極未適用上開規定之顯然
    錯誤云云，自非可取。
  ㈢關於再審原告主張原確定判決適用最高法院97年度台上字第3
    13號判決意旨顯有錯誤部分：
    再審原告援引之最高法院97年度台上字第313號判決意旨，
    並非民事訴訟法第496條第1項第1款所稱「法規」，是其主
    張原確定判決未適用上開判決減輕其舉證責任，有適用法規
    顯有錯誤之情形云云，當非可取。至再審原告所稱臺北縣新
    店市公所78年7月15日七八北縣店民字第29291、29292號函
    均無確定私權之效力，應不得作為認定再審被告享祀人為林
    送明而非林千智之依據，且原確定判決未斟酌道光18年林臣
    信鬮分約及光緒7年鬮分約之記載內容，有所不當云云，均
    在指摘原確定判決取捨證據及認定事實之違誤，尚非民事訴
    訟法第496條第1項第1款所稱適用法規顯有錯誤之情形，其
    執此作為再審事由，顯非可採。
四、復按對於確定終局判決主張有民事訴訟法第496條第1項所定
    各款情形之一者，固得對之提起再審之訴，惟依同條但書規
    定，當事人知其事由而不為主張者，即不得據以提起再審之
    訴。又按同條項第13款所謂當事人發現未經斟酌之證物或得
    使用該證物，係指在前訴訟程序不知有該證物，現始知之，
    或雖知有此而不能使用，現始得使用者而言，倘事實審言詞
    辯論終結前已存在並能利用而不提出，即不得據為該款之再
    審理由。查，再審原告雖主張其發現未經斟酌之系爭簽名資
    料，惟觀諸該簽名資料之作成時間為79年6月9日（見本院卷
    第39頁），且再審原告亦列名其中，苟無特別情事，實難認
    再審原告在客觀上確不知該證物存在，或依當時情形有不能
    於前訴訟程序使用該證物之情事，惟再審原告均未舉證說明
    之；況原確定判決係以再審原告無法證明再審被告之設立人
    或享祀人為林千智為由，認再審原告未能舉證其為再審被告
    之派下員，而系爭簽名資料僅為「千智公派下在大坪林寶斗
    厝開『宗親會』」之簽名資料，尚非再審被告之管理人所召開
    祭祀公業派下員大會經全體派下員簽名之資料，是縱經斟酌
    ，仍無法證明再審原告即為再審被告之派下員，並進而使再
    審原告受較有利之判決甚明。從而，再審原告此部分再審理
    由，亦難認可採。
五、綜上所述，再審原告主張原確定判決有民事訴訟法第496條
    第1項第1款及第13款之再審事由，提起本件再審之訴，顯無
    理由，爰依民事訴訟法第502條第2項規定，不經言詞辯論，
    逕以判決駁回。
六、據上論結，本件再審之訴顯無理由，依民事訴訟法第502條
    第2項、第78條，判決如主文。
中　　華　　民　　國　　109 　年　　2 　　月　　4 　　日
                  民事第二十庭
                      審判長  法  官  陳雅玲
                              法  官  吳燁山
                              法  官  馬傲霜
正本係照原本作成。如不服本判決，應於收受送達後20日內向本院提出上訴書狀，其未表明上訴理由者，應於提出上訴後20日內向本院補提理由書狀（均須按他造當事人之人數附繕本），上訴時應提出委任律師或具有律師資格之人之委任狀；委任有律師資格者，另應附具律師資格證書及釋明委任人與受任人有民事訴訟法第466 條之1第1項但書或第2項（詳附註）所定關係之釋明文書影本。如委任律師提起上訴者，應一併繳納上訴審裁判費。
中　　華　　民　　國　　109 　年　　2 　　月　　4 　　日

　　　　　　　　　　　　　    書記官  崔青菁
附註：民事訴訟法第466條之1（第1項、第2項）：對於第二審判決上訴，上訴人應委任律師為訴訟代理人。但上訴人或其法定代理人具有律師資格者，不在此限。上訴人之配偶、三親等內之血親、二親等內之姻親，或上訴人為法人、中央或地方機關時，其所屬專任人員具有律師資格並經法院認為適當者，亦得為第三審訴訟代理人。